【裁判字號】    97,簡上,1363
【裁判日期】    980724
【裁判案由】    詐欺
【裁判全文】
臺灣板橋地方法院刑事判決            97年度簡上字第1363號
上  訴  人  臺灣板橋地方法院檢察署檢察官
被      告  甲○○
上列上訴人因被告犯詐欺案件，不服本院簡易庭中華民國97年9
月30日97年度簡字第8281號，第一審判決（起訴案號：臺灣板橋
地方法院檢察署97年度偵緝字第2002、2003號），提起上訴，本
院合議庭為第二審判決如下
    主      文
上訴駁回。
    事實及理由
一、本案經本院審理結果，認第一審以被告甲○○提供資料擔任
    生之流公司人頭負責人及擔任建物人頭登記名義人，幫助陳
    子堂詐欺之行為，均係犯刑法第30條第1 項、第339 條第1
    項幫助詐欺取財罪，而分別判處(1)有期徒刑5 月，如易科罰
    金，以新臺幣1,000 元折算1 日，(2)有期徒刑3 月，減為有
    期徒刑1 月又15日，如易科罰金，以銀元即新臺幣900 元折
    算1 日，應執行有期徒刑6 月，並諭知易科罰金折算之標準
    為銀元300 元即新臺幣900 元折算1 日，認事用法及量刑均
    無不當，應予維持，並引用第一審判決書記載之事實、證據
    及理由（如附件）。
二、檢察官上訴意旨略以：原審認為被告擔任生之流公司人頭負
    責人，幫助陳子堂詐騙強冠公司、好公司、崧元公司、米鶴
    公司之行為，犯意各別，而非想像競合。又縱原審認事無誤
    ，被告之行為亦應該當於幫助常業詐欺罪，原審適用法律似
    有違誤。再被告所犯詐欺取財犯罪所得約1,100,000 元，迄
    今未與告訴人達成和解，且詐欺犯行前後共計5 次，情節非
    輕，原審量處得易科罰金之刑度，與刑法第41條立法意旨有
    悖云云。
三、經查：
  (一)按被告僅一幫助行為，雖正犯為二次詐欺行為，就被告而言
    ，僅有一次犯罪行為，仍僅成立一幫助犯之罪（最高法院96
    年臺非字第245 號判決意旨、98年度臺非字第30號判決意旨
    參照）。查被告擔任生之流公司之登記負責人，由陳子堂以
    生之流公司名義向陳坤山承租位在臺北縣新莊市○○路○ 段
    488 號之2 倉庫，以為陳子堂堆放詐騙所得貨物之用，則被
    告之幫助詐欺行為係指擔任生之流公司登記負責人，其幫助
    詐欺行為僅一，雖正犯陳子堂先後詐騙強冠公司、好公司、
    崧元公司、米鶴公司，為數詐欺行為，然就被告而言，僅有
    一次犯罪行為，故僅成立一幫助犯之罪，上訴意旨認此部分
    應成立數罪，自有未洽。
  (二)又被告僅係基於幫助之犯意擔任生之流公司登記負責人，供
    正犯陳子堂以前開公司名義承租倉庫堆放詐欺所得財物，陳
    子堂並非以生之流公司名義向強冠公司、好公司、崧元公司
    、米鶴公司訂貨，且陳子堂偽以購買貨物方式施詐對象僅本
    案前開4 家公司，其詐騙之時間自96年4 月下旬至96年5 月
    中旬，斯時刑法業已刪除常業詐欺之規定，正犯陳子堂之行
    為自不成立常業詐欺，況前開期間歷時未達1 月，期間非長
    ，而陳子堂另以被告擔任建物登記名義人施詐之對象僅一，
    且此次詐欺態樣與前開詐欺貨物之行為態樣不同，犯罪時間
    復相隔近1 年，要難認正犯陳子堂前開行為係對不特定之人
    反覆多次以同一手法詐欺金錢，且係恃詐欺維生，尚難認正
    犯陳子堂所為構成常業詐欺，且亦無積極證據證明被告知悉
    陳子堂所為詐欺犯罪類型，自不得對被告逕以幫助常業詐欺
    罪責相繩，上訴意旨認被告係幫助常業詐欺罪，容有誤會。
  (三)又按法官在有罪判決時如何量處罪刑，甚或是否宣告緩刑，
    係實體法賦予審理法官就個案裁量之刑罰權事項，準此，法
    官行使此項裁量權，自得依據個案情節，參酌刑法第57條各
    款例示之犯罪情狀，於法定刑度內量處被告罪刑；除有逾越
    該罪法定刑或法定要件，或未能符合法規範體系及目的，或
    未遵守一般經驗及論理法則，或顯然逾越裁量，或濫用裁量
    等違法情事以外，自不得任意指摘其量刑違法（參照最高法
    院80年臺非字第473 號、75年臺上字第7033號、72年臺上字
    第6696號、72年臺上字第3647號判例），從而，法官量刑，
    如非有上揭明顯違法之情事，自不能擅加指摘其違法或不當
    。原審斟酌被告之素行、犯罪之動機、目的均僅為一己之私
    利，交付身分證件等資料擔任人頭，助長他人犯罪，增加被
    害人尋求救濟及治安機關查緝犯罪之困難，危害被害人財產
    安全及社會治安，及犯罪後坦承犯行，態度尚屬良好等相關
    情狀，量處被告有期徒刑5 月，如易科罰金以新臺幣1,000
    元折算1 日，及有期徒刑3 月，減為有期徒刑1 月又15日，
    如易科罰金以銀元300 元即新臺幣900 元折算1 日，應執行
    有期徒刑6 月，並諭知易科罰金折算之標準為銀元300 元即
    新臺幣900 元折算1 日，認事用法及量刑均無不合，已見前
    述，而原審在量刑時既已將被告犯罪之情狀及所生損害等一
    併考量在內，依上說明，即難再憑此指摘其量刑過輕。
四、檢察官以被告幫助詐欺強冠公司等4 家公司之貨物部分應予
    分論併罰，或應構成幫助常業詐欺，及原審量刑過輕為由，
    提起上訴，然原判決已就認定事實之證據、量刑事由妥為斟
    酌，其認事用法並無違誤，量刑亦稱妥適，應予維持。上訴
    意旨，均無理由，應予駁回。
據上論斷，依刑事訴訟法第455 條之1 第1 項、第3 項、第368
條，判決如主文。
本案經檢察官鄭潔如到庭執行職務。
中    華    民    國    98    年    7     月    24    日
                刑事第十五庭審判長法  官  李君豪
                                  法  官  錢衍蓁
                                  法  官  何燕蓉
此正本與原本無異。
不得上訴。
                                  書記官  李崇文
中    華    民    國    98    年    7     月    28    日


司法院資訊處製作；財團法人民間司法改革基金會備份。
